【裁判字號】    94,基簡,920
【裁判日期】    950329
【裁判案由】    返還土地
【裁判全文】
臺灣基隆地方法院基隆簡易庭民事判決
原      告  甲○○○
訴訟代理人  丁○○
被      告  戊○
            丙○○
            乙○○
上列當事人間請求返還土地等事件，本院於95年3月17日言詞辯
論終結，判決如下：
    主  文
被告應於原告將坐落基隆市○○區○○段四小段二地號土地應有
部分四分之一辦理所有權移轉登記予被告三人共有之同時，給付
原告新台幣壹拾捌萬壹仟伍佰元。
被告應給付原告新台幣柒萬零捌佰肆拾元及自民國九十四年十二
月二十二日起至清償之日止，按年息百分之五計算之利息，暨自
民國九十四年十二月二十三日起至上開地號土地辦理所有權移轉
登記之日止，按月給付原告新台幣壹仟壹佰捌拾元。
訴訟費用由被告負擔。
本判決第一、二項均得假執行。
    事實及理由
一、按民事訴訟法第384條規定，當事人於言詞辯論時為訴訟標
    的之捨棄或認諾者，應本於其捨棄或認諾為該當事人敗訴之
    判決。
二、原告主張
（一）土地所有權人建築房屋越界者，鄰地所有人得請求前開土
      地所有權人，以相當之價款購買越界部分之土地，如有損
      害者，並得請求賠償，民法第796條定有明文。本條原規
      定意旨，應以鄰地所有人對興建建築物之土地所有人無異
      議為前提，然鄰地所有人知悉越界建屋而不即提出異議者
      ，依該條但書之規定，尚得請求土地所有人購買越界部分
      之土地，舉重以明輕，不知情而得請求移去或變更建物之
      鄰地所有人，當然更得不請求土地所有人移去或變更建物
      而請求其以相當之價額購買越界部分之土地（最高法院83
      年台上字第2701號判例參照）。
（二）無法律上原因而受利益，致他人受損害者，應返還其利益
      ，民法第179條定有明文。又無權占有他人土地，可能獲
      得相當於租金之利益，為社會通常之觀念，最高法院61年
      度台上字第169號判例可資參照。本件被告無權占有系爭
      土地，而消極減免其應支付使用該土地之代價，而受有利
      益，並致原告受有相當於租金之損害，故原告自得依不當
      得利之法律關係，請求被告返還自民國89年12月22日起至
      94 年12月22日止，相當於租金之利益。
（三）又按「城市房屋之租金，以不超過土地及其建物申報總價
      額年息百分之十為限」，土地法第97條第1項定有明文，
      本件系爭土地座落於基隆市信義區基隆女中旁，係屬文教
      區，又緊鄰40米寬之東信路，交通十分便利，故原告請求
      被告應返還租金之不當得利金額，即依被告無權占有系爭
      土地申報地價總額年息百分之十計算年租金應為新台幣（
      下同）14,168元（12,880×11×10％＝14,168元/年），
      從而被告就起訴之日起算前五年之不當得利即應為70,840
      元，另就94年12月22日起，不當得利部分，被告亦應按月
      給付原告1,180元至被告向原告購買系爭土地應有部分四
      分之一之日止等語。
（四）基於前述，聲明如下：
  １、被告應以181,500向原告購買基隆市○○區○○段四小段
      二地號土地應有部分四分之一。
  ２、被告應給付原告70,840元及自民國94年12月22日起至清償
      之日止，按年息百分之五計算之利息。
  ３、被告應自民國94年12月23日起至上開地號土地辦理所有權
      移轉登記之日止，按月給付原告1,180元。
三、被告方面：對於告原告全部請求逕為認諾。並請求於判決內
    就原告移轉系爭土地應有部分四分之一之對待給付同時為判
    決。
四、被告既然對原告之請求逕為認諾，依法即為被告敗訴之判決
    ，並依法原告請求被告購買系爭土地應有部分四分之一，確
    實同時有移轉該部分所有權予被告之對待給付義務，爰判決
    如主文所示。
六、據上論結：本件原告之訴為有理由，依民事訴訟法第78條、
    、第85條第1項、第389條第1項第1款，判決如主文。
中    華    民    國    95    年    3     月    29    日
                  臺灣基隆地方法院基隆簡易庭
                        法      官  王翠芬
以上正本係照原本作成。
對於本件判決如有不服，應於收受送達後20日內向本院提出上訴
書狀，上訴於本院合議庭，並按他造當事人之人數附具繕本。
中    華    民    國    95    年    3     月    29    日
                        書  記  官  修丕龍


司法院資訊處製作；財團法人民間司法改革基金會備份。
